臺灣板橋地方法院刑事判決　　　　　　　94年度訴字第1586號
公　訴　人　臺灣板橋地方法院檢察署檢察官
被　　　告　丙○○
選任辯護人　林雅君律師
　　　　　　高瑩律師
上列被告因詐欺等案件，經檢察官提起公訴（93年度核退偵字第
638 號），本院判決如下：
    主  文
丙○○無罪。
    理  由
一、公訴意旨略以：被告丙○○有預見提供自己帳戶予他人使用
    ，係供他人掩飾因自己重大犯罪所得財物之用，猶基於幫助
    洗錢及常業詐欺之未必故意，於民國93年3 月15日，前往臺
    北縣土城市○○路○ 段100 號台北富邦商業銀行銀行土城分
    行（下稱富邦銀行土城分行）開立帳號為000000000000號帳
    戶後，隨即將上開存摺1 本暨金融卡1 張，交予犯罪集團成
    員之不詳年籍之人【上開犯罪集團係基於常業詐欺之犯意，
    再以電話向被害人詐稱：其係四海幫份子，需匯款至指定帳
    號內以解決糾紛，否則及對你家人不利云云為詐欺犯行，致
    使被害人因心生畏懼而陷於錯誤，且該詐騙集團為幫助掩飾
    其等因重大犯罪所得之財物，使被害人將款項匯至丙○○所
    提供之金融帳戶內，再加以提領】，因丁○○於93年3 月18
    日中午12時許，在臺北市市○路1 號臺北市政府地下2 樓，
    接獲上開犯罪集團成員電話詐稱：其係四海幫份子，需匯款
    至指定帳號內以解決糾紛，否則即對你家人不利云云，丁○
    ○因而心生畏懼而陷於錯誤，而於同日下午2 時許，前往臺
    北市○○○路7 號地下室合作金庫台大分行，依指示匯款新
    台幣（下同）8 萬8 千元至上開丙○○之帳戶後，方知受騙
    ，而經報警處理；嗣丙○○於93年3 月22日上午10時30 分
    許，復前往上開富邦銀行土城分行，欲以其子女徐姓幼童之
    金融卡（徐姓幼童，係92年11月間出生，其餘年籍資料詳卷
    ，是時未滿周歲，而丙○○係於93年3 月17日，以徐姓幼童
    名義向富邦銀行土城分行開立帳戶）提領款項，因丙○○上
    開帳戶已為警示戶，連同丙○○為法定代理人所開立徐姓幼
    童之帳戶，一併列為警示戶，致無法提領，丙○○向行員詢
    問時，行員即報警處理，丙○○乃於同日上午11時許，為趕
    至現場之員警所查獲。因認丙○○所為，係涉犯刑法第三十
    條第一項、第三百四十條、洗錢防制法第九條第一項之幫助
    洗錢、幫助常業詐欺罪嫌。
二、按犯罪事實應依證據認定之，無證據不得認定犯罪事實；又
    不能證明被告犯罪者，應諭知無罪之判決，刑事訴訟法第一
    百五十四條第二項、第三百零一條第一項前段分別定有明文
    。次按，所謂證據，係指直接間接足以證明犯罪行為之一切
    證人、證物而言；且事實之認定，應憑證據，如未能發現相
    當證據，或證據不足以證明，自不能以推測或擬制之方法，
    以為裁判基礎，最高法院三十年上字第一二八號、四十年臺
    上字第八六號判例均可資參考。復按，認定不利於被告之事
    實，須依積極證據，苟積極證據不足為不利於被告事實之認
    定時，即應為有利於被告之認定，更不必有何有利之證據，
    最高法院三十年上字第八一六號判例意旨可資參照。經核公
    訴人認被告丙○○涉犯本件詐欺犯行，無非係以（一）被告
    丙○○坦承其先後有以其名義及徐姓幼童之名義，連續向富
    邦銀行土城分行開立帳戶之情。（二）告訴人丁○○之指訴
    。（三）證人乙○○之證述（四）告訴人至合作金庫台大分
    行匯款8 萬8 千元至被告上開帳戶之匯款回條聯影本1 份。
    （五）本件被告及徐姓幼童向富邦銀行開立帳戶之資料影本
    各 1份等為其論據。
三、訊據被告堅決否認有何幫助洗錢及幫助常業詐欺犯行，辯稱
    ：伊並未將帳戶交給別人，帳戶是被偷走的，伊被警察抓時
    ，是去銀行查伊女兒的提款卡為何不能用。銀行的人問伊，
    伊富邦銀行的存摺有無不見，伊說不知道，因為銀行之前有
    打電話給伊，問伊存款簿有無不見，伊說現在人在朋友家，
    回家再看，但是伊回去後就忘了，二、三天後伊又領伊女兒
    戶頭的錢，銀行就報警來抓伊。伊就打電話跟伊先生說，叫
    他查富邦銀行的存摺有無不見等語。經查：
（一）依告訴人陳孝才之指訴、告訴人至合作金庫台大分行匯款
      8 萬8 千元至被告上開帳戶之匯款回條聯影本、被告及徐
      姓幼童向富邦銀行開立帳戶之資料影本等件，僅足證明被
      告先後以其名義及子女名義向富邦銀行開立帳戶，嗣被告
      名義之帳戶經詐騙集團利用致告訴人陳孝才受騙匯入8 萬
      8 千元至被告上開帳戶等事實。然對於被告是否將上開帳
      戶交付詐騙集團成員，而因此涉犯幫助洗錢及幫助常業詐
      欺等罪嫌一節，由上開公訴意旨所指證據，並不能據此而
      予推論出被告涉有上開罪嫌，仍應調查其他證據以資判斷
      。
（二）證人甲○○於本院審理中證稱：被告是在警察局做完筆錄
      後打電話告訴伊，被告的存摺、印章不見了，打電話時被
      告在警察局準備回家等語（見本院九十四年十月十三日審
      判筆錄）。核與被告辯稱係在警察局才知道富邦銀行的帳
      戶存摺不見等情相符。且被告所有之上開富邦銀行帳戶係
      於九十三年三月十五日始申辦，有開戶申請書影本一件在
      卷可憑。距離被告為警查獲之九十三年三月二十二日，亦
      不過一星期之久，被告於此段期間內未發覺帳戶存摺遭竊
      ，尚難認有何違反常理之處。再者，被告為警查獲時係前
      往提領其女兒徐傑帳戶內金錢，並非欲提領其帳戶內詐騙
      所得的錢，如被告亦為詐欺集團的一份子，於詐得金錢後
      ，卻以其女兒之提款卡欲到銀行查詢提款事宜，亦有可疑
      之處。反而被告辯稱因其女之提款卡不能提領，所以到銀
      行查詢等情，與事實較為相符。復參以被告所有之上開富
      邦銀行帳戶存摺並無申報失竊紀錄，此與一般販賣銀行帳
      戶予他人牟利者，為撇清責任，多於販賣帳戶後即向銀行
      申報遺失而要求補發等情形，顯有不同。被告辯稱未發現
      存摺失竊等情，亦堪可採信。
（三）至證人即被告之夫乙○○雖於本院審理中證稱：被告還沒
      有被警察查獲時就已經發現富邦或聯邦銀行的帳戶被竊，
      去銀行掛失時被抓云云（見本院九十四年十月十三日審判
      筆錄）。然查證人於偵查中卻證稱：家中有丟掉過東西，
      是我和丙○○的存摺及金融卡，失竊的是郵局的存摺，不
      是其他銀行，有去辦遺失，但沒有報案等語（見九十三年
      度核退偵字第六三八號卷第六六頁）。其前後證述不一，
      於本院審理中所述情節是否真實無訛，仍有斟酌餘地。況
      如證人於本院審理中所述為真，則足見被告上開富邦銀行
      帳戶存摺確係遭竊無誤，益可認被告所辯伊並未將帳戶存
      摺交付他人而係失竊等情，堪信為真實。
四、綜上，本件依公訴意旨所舉證據，尚難以認定被告確有將其
    所有上開富邦銀行帳戶存摺交付他人之事，遑論被告有幫助
    詐騙集團成員詐騙被害人之情，對於公訴意旨指訴被告涉犯
    幫助洗錢及幫助常業詐欺等事實，仍有合理懷疑之處，而不
    能確信為真實，揆諸前開法條及判例意旨，本件既不能證明
    被告犯罪，自應依法為被告無罪之諭知，以昭審慎。
本案經檢察官陳鴻濤到庭執行職務。
據上論斷，應依刑事訴訟法第301 條第1 項，判決如主文。
中　　華　　民　　國　　94　　年　　10　　月　　27　　日
                  刑事第七庭  審判長法　官  胡堅勤
                                    法  官  王瑜玲
                                    法  官  李君豪
以上正本證明與原本無異。
如不服本判決應於送達後10日內向本院提出上訴狀。
                                    書記官  蕭汝芳
中　　華　　民　　國　　94　　年　　10　　月　　27　　日
